臺灣高雄地方法院刑事判決
111年度金簡上字第23號
上  訴  人  
即  被  告  胡宇誠



上列上訴人因被告洗錢防制法等案件，不服本院中華民國111年4
月6日111年度簡字第744號第一審簡易判決（檢察官聲請簡易判
決處刑書案號：110年度偵字第16698號），提起上訴，本院管轄
之第二審合議庭判決如下：
    主  文
原判決撤銷。
胡宇誠幫助犯洗錢防制法第十四條第一項之一般洗錢罪，處有期
徒刑貳月，併科罰金新臺幣伍仟元，罰金如易服勞役，以新臺幣
壹仟元折算壹日。
    事  實
一、胡宇誠明知國內社會上層出不窮之詐騙集團或不法份子為掩飾
    其不法行徑，隱匿其不法所得，避免執法人員之追究及處罰，常
    蒐購並使用他人帳戶進行存提款與轉帳等行為，在客觀上可以
    預見一般取得他人帳戶使用之行徑，常與行財產犯罪所需有密切
    關聯，竟以縱有人持其存款帳戶作為詐騙之犯罪工具，亦不違
    背其本意之幫助詐欺取財及幫助洗錢犯意，於不詳時間，在
    臺南市某統一超商，將其所有玉山商業銀行股份有限公司帳
    號000-000000000000號帳戶（下稱玉山帳戶）之存摺、提款
    卡、密碼，交予真實姓名年籍不詳之詐欺集團成員，幫助該
    員從事詐欺取財之犯行。嗣該員於取得玉山帳戶後，即與集
    團內其他成員共同意圖為自己不法所有，基於詐欺取財之犯
    意聯絡，由其所屬之詐欺集團某成員於民國110年4月6日撥打
    電話聯繫施駿彥，假冒金石堂書店店員、銀行客服人員對其
    佯稱：誤將訂購單輸入錯誤，將造成扣款，須操作APP取消
    扣款云云，致其陷於錯誤，依指示於同日18時32分許、18時
    35分、18時37分許，分別匯款新臺幣（下同）4萬1,987元、
    4萬9,987元、4萬9,985元至玉山帳戶。嗣施駿彥驚覺有異報
    警處理，循線追查，始悉上情。
二、案經臺東縣警察局臺東分局報請臺灣高雄地方檢察署檢察官
    偵查起訴。　　
    理  由
壹、對於證據能力之判斷：按被告以外之人於審判外之言詞或書
    面陳述，除法律有規定者外，不得作為證據，刑事訴訟法第
    159 條第1 項固定有明文。惟被告以外之人於審判外之陳述
    ，雖不符前4 條之規定，而經當事人於審判程序同意作為證
    據，法院審酌該言詞陳述或書面陳述作成時之情況，認為適
    當者，亦得為證據。當事人、代理人或辯護人於法院調查證
    據時，知有第159 條第1 項不得為證據之情形，而未於言詞
    辯論終結前聲明異議者，視為有前項之同意，刑事訴訟法第
    159 條之5 亦規定甚明。本件作為證據使用之相關審判外陳
    述，未經檢察官及被告胡宇誠(下稱被告)於本院審理過程中
    聲明異議，本院並審酌該等陳述作成時之情況正常，所取得
    過程並無瑕疵，且與本案相關之待證事實具有關連性，認適
    當作為證據，依前開刑事訴訟法第159 條之5 之規定，認上
    開陳述具有證據能力。
貳、實體部分
一、訊據被告坦承上開犯行不諱，核與證人即告訴人施駿彥（下
    稱告訴人）於警詢證述情節大致相符(警卷第11頁至第15頁)
    ，復有玉山銀行集中管理部110年5月21日玉山個（集）字第
    1100034663號函檢附之客戶基本資料查詢結果(警卷第49頁
    、第45頁)、帳戶交易明細(警卷第47頁)、被害人提供之網
    路銀行轉帳結果翻拍照片(警卷第39頁、第42頁)、內政部警
    政署反詐騙諮詢專線紀錄表（警卷第25頁、第26頁）、臺南
    市政府警察局佳里分局佳里派出所受理詐騙帳戶通報警示簡
    便格式表（警卷第27頁）、臺南市政府警察局佳里分局佳里
    派出所受理各類案件紀錄表（警卷第19頁）、金融機構聯防
    機制通報單（警卷第33頁）、臺南市政府警察局佳里分局佳
    里派出所 受(處)理案件證明單（警卷第17頁）等資料在卷
    可參，足徵被告前開自白顯與事實相符，堪以採信，本件事
    證明確，被告前揭犯行，堪以認定。
二、論罪科刑：
(一)按特定犯罪之正犯實行特定犯罪後，為掩飾、隱匿其犯罪所
    得財物之去向及所在，而令被害人將款項轉入其所持有、使
    用之他人金融帳戶，並由該特定犯罪正犯前往提領其犯罪所
    得款項得手，如能證明該帳戶內之款項係特定犯罪所得，因
    已被提領而造成金流斷點，該當掩飾、隱匿之要件，該特定
    犯罪正犯自成立一般洗錢罪之正犯。又刑法第30條之幫助犯
    ，係以行為人主觀上有幫助故意，客觀上有幫助行為，即對
    於犯罪與正犯有共同認識，而以幫助意思，對於正犯資以助
    力，但未參與實行犯罪之行為者而言。幫助犯之故意，除需
    有認識其行為足以幫助他人實現故意不法構成要件之「幫助
    故意」外，尚需具備幫助他人實現該特定不法構成要件之「
    幫助既遂故意」，惟行為人只要概略認識該特定犯罪之不法
    內涵即可，無庸過於瞭解正犯行為之細節或具體內容。此即
    學理上所謂幫助犯之「雙重故意」。至行為人提供金融帳戶
    提款卡及密碼予不認識之人，固非屬洗錢防制法第2 條所稱
    之洗錢行為，不成立一般洗錢罪之正犯；然行為人主觀上如
    認識該帳戶可能作為收受、提領特定犯罪所得使用，他人提
    領後會產生遮斷資金流動軌跡以逃避國家追訴、處罰之效果
    ，仍基於幫助之犯意而提供，則應論以幫助犯一般洗錢罪（
    最高法院108年台上大字第3101號刑事裁定參照）。
(二)經查，被告係將本案帳戶之存摺、提款卡、密碼提供予詐欺
    集團成員，容任該詐欺集團成員以之向他人詐取財物，並掩
    飾不法所得去向之用，揆諸前揭說明，應認被告係基於幫助
    詐欺取財、幫助洗錢之犯意，而為構成要件以外之行為，僅
    該當於詐欺取財罪及洗錢罪之幫助犯。核被告所為，係犯刑
    法第30條第1項前段、洗錢防制法第14條第1項之幫助一般洗
    錢罪，及刑法第30條第1項前段、第339條第1項之幫助詐欺
    取財罪。被告以一提供本案帳戶之行為，幫助詐欺集團成員
    詐騙告訴人同時掩飾、隱匿詐騙所得款項去向而觸犯上開罪
    名，應認係以一行為觸犯數罪名，為想像競合犯，應依刑法
    第55條規定，從一重之幫助一般洗錢罪處斷。聲請意旨雖未
    敘及被告涉犯幫助一般洗錢罪，但此部分與業經聲請之幫助
    詐欺取財罪有想像競合之裁判上一罪關係，依刑事訴訟法第
    267條規定，亦為聲請效力所及，且本院已告知被告上開法
    條（見院卷第100頁），已無礙於被告防禦權之行使，本院
    自得一併審理。又被告未實際參與詐欺取財、洗錢犯行，所
    犯情節較正犯輕微，爰依刑法第30條第2項規定，按正犯之
    刑減輕之；另被告於本院審理中已自白洗錢犯行，應依洗錢
    防制法第16條第2 項規定（犯前2 條之罪，在偵查或審判中
    自白者）減輕其刑，並與前揭減輕事由，依刑法第70條之規
    定，遞減輕之。
(三)原審以被告罪證明確，予以論罪科刑，固非無見。惟被告上
    訴後，於本院審理中已自白犯罪，合於洗錢防制法第16條第
    2 項之減刑規定，應減輕其刑，此為原審所未及審酌，自應
    由本院予以撤銷改判。爰審酌被告任意將自己之金融帳戶提
    供他人使用，不顧可能遭他人用以作為犯罪工具，嚴重破壞
    社會治安及有礙金融秩序，使詐欺集團成員得順利取得告訴
    人因受騙而匯入本案帳戶之款項，且增加司法單位追緝之困
    難而助長犯罪歪風，所為不足為取；考量被告終能坦承犯行
    ，兼衡其自陳之犯罪動機、提供金融帳戶的犯罪手段與情節
    、造成告訴人遭詐騙之金額，暨被告自述之教育程度、家庭
    經濟生活狀況（因涉及被告個人隱私，不予揭露，詳參被告
    警詢筆錄受詢問人欄），及如臺灣高等法院被告前案紀錄表
    所示之前科素行等一切情狀，量處如主文所示之刑，並就罰
    金部分諭知易服勞役之折算標準。
三、沒收：
(一)按洗錢防制法第18條第1項固規定「犯第14條之罪，其所移
    轉、變更、掩飾、隱匿、收受、取得、持有、使用之財物或
    財產上利益，沒收之；犯第15條之罪，其所收受、持有、使
    用之財物或財產上利益，亦同。」惟該條文並無「不問屬於
    犯罪行為人與否」之絕對義務沒收要件，當以屬於犯罪行為
    人者為限，始應沒收。查被告既已將本案帳戶之存摺、提款
    卡、密碼交由詐欺集團成員使用，則其對匯入該帳戶內之款
    項並無事實上管領權，又無證據證明被告為實際上提款之人
    ，且卷內亦查無被告有因本案獲得報酬之相關證據資料，是
    本案尚無應依洗錢防制法第18條第1項規定宣告沒收之不法
    利得。
(二)被告交付之本案帳戶之存摺、提款卡（含密碼），雖係供犯
    罪所用之物，但未經扣案，且該等物品本身不具財產之交易
    價值，單獨存在亦不具刑法上之非難性，其是否沒收一事欠
    缺刑法上之重要性，是本院認該等物品並無沒收或追徵之必
    要，附此敘明。　　
據上論斷，應依刑事訴訟法第455 條之1 第1 項、第3 項、第36
9 條第1 項前段、第364 條、第299 條第1 項前段，洗錢防制法
第14條第1 項、第16條第2 項，刑法第11條前段、第30條第1 項
、第339 條第1 項、第55條、第42條第3 項前段，刑法施行法第
1 條之1 第1 項，判決如主文。
本案經檢察官吳協展聲請簡易判決處刑，檢察官劉河山到庭執行
職務。
中　　華　　民　　國　　111 　年　　12　　月　　1 　　日

                刑事第十三庭  審判長法　官 葉文博
　　　　　　　　　
　　　　　　　　　                  法  官 洪碩垣
　　　　　　　　　
　　　　　　　　　                  法  官 陳俊宏 
以上正本證明與原本無異。
不得上訴。
中　　華　　民　　國　　111 　年　　12　　月　　1 　　日
　　　　　　　　　　　　　　　　　　書記官 李佳玲
附錄本案論罪科刑法條：　　　　　　　　　　　　　　　　　
洗錢防制法第14條
有第二條各款所列洗錢行為者，處7年以下有期徒刑，併科新臺
幣5百萬元以下罰金。
前項之未遂犯罰之。
前二項情形，不得科以超過其特定犯罪所定最重本刑之刑。
刑法第339條第1項
意圖為自己或第三人不法之所有，以詐術使人將本人或第三人之
物交付者，處5年以下有期徒刑、拘役或科或併科50萬元以下罰
金。